臺灣高等法院臺中分院刑事裁定　　　　　 94年度抗字第553號
抗　告　人
即 受 刑人　甲○○
上列抗告人因撤銷假釋聲明異議案件，不服臺灣臺中地方法院中
華民國 94年7月20日裁定（94年度聲字第2476號），提起抗告，
本院裁定如下：
    主　　  文
抗告駁回。
    理 　　 由
一、抗告意旨略稱：法務部撤銷抗告人即受刑人甲○○（下稱抗
　　告人）之假釋，顯有侵害人權之嫌，亦屬不當裁量，按法律
  　授權裁量若涉及人身自由部分應更加嚴謹，且有確定之事實
    足以達撤銷假釋之必要，否則不足以警惕受刑人，方有適用
    之必要，否則便屬對受刑人權利之侵害，且抗告人假釋外出
    時，監所並未對抗告人作假釋在外應遵守事項之教育，或者
    保安處分執行法撤銷假釋之說明，如此抗告人誤觸該法，顯
    屬教育不當之瑕疵，實難令可歸咎於抗告人。保安處分執行
    法第74條之2第1款之規定，違背罪刑法定主義之下之法律明
    確性之原則，按該條文中所規定之「善良品行」乃屬不明確
    之規定，易流於法官主觀恣意擅斷，該條之規定既屬侵害人
    民權益之規定，條文卻未明確規範，實屬不當，自不應適用
    此不當條文撤銷假釋。另保安處分執行法第74條之2第1款關
    於撤銷假釋之規定顯與刑法第78條之規定不相符，且輕重上
    明顯失衡，按刑法第78條第1 項係規定，撤銷假釋必須是故
    意更犯罪，且受有期徒刑以上刑之宣告方可撤銷，而與保安
    處分執行法第74條之2第1款中空泛之「保持善良品行」之規
    定差距甚大，故若依照保安處分執行法之規定撤銷假釋時，
    需有相當之事實且該事實已達撤銷假釋之情形，如此於適用
    上方不致與刑法第78條有扞挌之處。是本件應屬釋字第 590
    號解釋中所言「法官於審理案件時，對於應適用之法律，依
    其合理之確信認為有牴觸憲法之疑義者，各級法院得以之為
    先決問題，裁定停止訴訟程序，並提出客觀上形成確信法律
    為違憲之具體理由，聲請本院大法官解釋」，故懇請本院就
    本案是否違憲先行聲請釋憲，並於釋憲前停止本案之進行，
    以保護抗告人之權利。
二、按假釋出獄者，在假釋中付保護管束。違反保護管束規則情
    節重大者，得撤銷緩刑之宣告或假釋。刑法第93條第2 項、
    第3 項分別定有明文。又按受保護管束人在保護管束期間內
    ，應遵守左列事項：一保持善良品行，不得與素行不良之人
    往還。二服從檢察官及執行保護管束者之命令。三不得對被
    害人、告訴人或告發人尋釁。四對於身體健康、生活情況及
    工作環境等，每月至少向執行保護管束者報告一次。五非經
    執行保護管束者許可，不得離開受保護管束地；離開在十日
    以上時，應經檢察官核准。受保護管束人違反前條各款情形
    之一，情節重大者，檢察官得聲請撤銷保護管束或緩刑之宣
    告。假釋中付保護管束者，如有前項情形時，典獄長得報請
    撤銷假釋。保安處分執行法第74條之2、第74條之3分別定有
    明文。經查：
（一）本件抗告人曾於民國83年間，因違反肅清煙毒條例案件，
      經臺灣臺中地方法院以83年度訴字第2235號就施用麻藥部
      分，判處有期徒刑三月，就施用毒品部分，判處有期徒刑
      三年二月，定應執行有期徒刑三年三月，經本院以83年度
      上訴字第1723號駁回上訴確定。又於84年間，因違反肅清
      煙毒條例案件，經本院以84年度上訴字第108 號就幫助施
      用毒品部分判處有期徒刑一年八月，就違反藥事法部分判
      處有期徒刑六月，就販賣毒品部分判處有期徒刑十年，應
      執行有期徒刑十年六月確定。上揭案件經本院以85年度聲
      字第147 號定應執行刑為有期徒刑十三年六月確定。經臺
      灣臺中地方法院檢察署檢察官於85年4月5日以85執更正字
      第1059號指揮發監執行，刑期自83年11月18日起算，至97
      年5月17日期滿。復於 84年間，因違反肅清煙毒條件案件
      ，經臺灣臺中地方法院以 84年度訴字第379號判處有期徒
      刑六年確定。嗣經臺灣臺中地方法院檢察署檢察官於85年
      4月10日以84執正字第4652 號指揮書，接續前揭指揮書執
      行，其刑期自97年5月18日起算，至 103年4月17日期滿。
      聲請人於92年5月30日獲准假釋出獄，假釋期滿日本應為1
      02年5月29 日，並於假釋期中交付保護管束。惟抗告人於
      假釋期間之93年間，卻因施用毒品案件案件，於93年8月1
      2日15時5分許，在臺中市○○區○○路與漢口路口為警查
      獲。於93年8月12日依臺灣臺中地方法院93年度毒聲字第9
      91號裁定送臺灣臺中看守所附設勒戒所觀察、勒戒後，認
      有繼續施用毒品之傾向，復於 94年1月14日依臺灣臺中地
      方法院93年度毒聲字第1326號裁定令入臺灣臺中戒治所執
      行強制戒治，經臺灣澎湖監獄以聲請人顯已違反保安處分
      執行法第74條之2第1款、第2 款之規定且情節重大，依據
      同法第74條之3第2項之規定，報請法務部撤銷假釋，嗣經
      法務部於93年11月30日，以法矯字第0930042929號函，認
      抗告人於假釋中違反保安處分執行法第74條之2第1款、第
      2 款情節重大，准予撤銷其假釋，再由臺灣臺中地方法院
      檢察署檢察官於94年2月4日，以93年執更正字第2626號執
      行指揮書，指揮臺灣臺中監獄執行殘刑10年2月9日，執行
      期滿日為104年12月7日等情，業經原審法院調閱前述卷證
      查明屬實，並有臺灣高等法院被告前案紀錄表可稽。是臺
      灣臺中地方法院檢察署檢察官撤銷抗告人之假釋並指揮臺
      灣臺中監獄執行殘刑，乃依據前述法務部93年11月30日法
      矯字第0930042929號函所為。
（二）抗告人雖謂：保安處分執行法第74條之2第1款之規定「保
      持善良品行，不得與素行不良之人往還」係屬侵害人民權
      益之規定，但並不明確，易淪為自由解釋之情形，不應以
      此條文撤銷假釋云云。然查：法務部係因本件抗告人於前
      開假釋付保護管束期間，因犯施用毒品案件，始核准撤銷
      聲請人前案之假釋一情，已詳如上述，抗告人對於確有於
      前開期間違反毒品危害防制條例案件之事實，業據抗告人
      於偵查中坦承不諱（見臺灣臺中地方法院檢察署93年毒偵
      字第2988號偵查卷第25頁），施用毒品既屬違法行為，抗
      告人於前開保護管束期間猶犯之，即有未能保持善良品行
      之具體情狀，所犯又係設有刑罰之規定，足見其違反保護
      管束規則，亦屬情節重大，是以法務部依據抗告人客觀上
      確有施用毒品之刑事不法行為，核准撤銷抗告人前案之假
      釋，於法並無不合，自無抗告人所稱淪於自由解釋之違法
      情狀，抗告人此部分之主張，自不足取。
（三）抗告人又謂：保安處分執行法第74條之2第1款規定與刑法
      第78條第1 項規定不同，撤銷假釋應不得牴觸刑法之規定
      云云。然按刑法第78條第1 項固規定：「假釋中因故意更
      犯罪，受有期徒刑以上刑之宣告者，撤銷其假釋。」惟同
      法第93條第2項、第3項又有明定：「假釋出獄者，在假釋
      中付保護管束。前二項情形，違反保護管束規則情節重大
      者，得撤銷緩刑之宣告或假釋。」可見法務部依保安處分
      執行法第74條之2第1款規定，核准撤銷抗告人前案之假釋
      ，自屬有據，不生牴觸刑法規定之問題，抗告人此部分之
      主張，亦不足取。
（四）綜上所述，抗告人執為抗告之主張，均無理由，原裁定駁
      回抗告人之聲明異議，於法並無不合。抗告人仍執前詞指
      摘原裁定不當，為無理由，自應駁回其抗告。另抗告人以
      前揭撤銷假釋付保護管束有牴觸憲法之疑義，而請求本院
      聲請大法官解釋云云，經查：本院既認抗告人之抗告無理
      由，且前揭撤銷保護管束並未有何違法或牴觸憲法之疑義
      ，是抗告人此部分聲請，自應一併駁回，併此敘明。
據上論結，應依刑事訴訟法第412條，裁定如主文。
中　　華　　民　　國　　94　　年　　9 　　月　　30　　日
              刑事第八庭  審判長法　官　羅　得　村
                                法　官　劉　榮　服
                                法　官　巫　政　松
上列正本證明與原本無異。
如不服本裁定，應於裁定送達後五日內向本院提出再抗告狀。
                                書記官　陳　妙　瑋
中　　華　　民　　國　　94　　年　　10　　月　　3 　　日
                                                      Ｒ
